【裁判字號】    89,訴,589
【裁判日期】    890425
【裁判案由】    偽造文書等
【裁判全文】
臺灣高雄地方法院刑事判決                          八十九年度訴字第五八九號
    公  訴  人  臺灣高雄地方法院檢察署檢察官
    被      告  乙○○
右列被告因偽造文書等案件，經檢察官提起公訴（八十九年度偵字第二六九一號），
本院判決如左：
    主  文
乙○○行使偽造私文書，足以生損害於公眾及他人，累犯，處有期徒刑伍月。
逕行逮捕通知單、被偵訊人權利告知單及高雄市政府警察局女子警察隊八十八年八月
二十八日十五時調查筆錄上偽造之「陳俊旺」署押各壹枚、按捺指印各壹枚；及八十
八年度偵字第二一六六五號竊盜案件八十八年八月二十八日訊問筆錄上、具保責付辦
理程序單具保人欄偽造之「陳俊旺」署押各壹枚，均沒收。
    事  實
一、乙○○於民國八十三年間曾因搶奪等案件，經判處有期徒刑三年六月，於八十七
    年四月二十八日縮刑期滿執行完畢，仍不知悔改，於八十八年七月間，在高雄市
    新興區○○○路一０七之七號十二樓自宅樓下某不詳車號之機車置物欄內，見陳
    俊旺所有之身分證一枚置於該處，因其犯有搶奪與違反毒品危害防制條例等案件
    ，為免被識破身分遭逮捕，竟基於為自己不法之所有之意圖與行使偽造文書之犯
    意，先予以侵占入己後，隨即於同年七月中旬，在前開住宅內，將陳俊旺所有之
    身分證上相片部分換貼上自己之照片後加以變造備用。同年八月二十八日下午二
    時三十分許，乙○○因騎乘所竊得之甲○○所有車牌號碼ＸＱＹ二一一號機車（
    竊盜部分另案起訴）行經高雄市○○區○○路六一號時，為警查獲，詎乙○○於
    警方帶回警局制作筆錄時，為隱飾身分，即承前開犯意，並在高雄市政府警察局
    逕行逮捕通知單上之空白處偽造「陳俊旺」之署押一枚及按捺指印一枚，表示已
    收受上開逮捕通知之意而偽造私文書後，持以交回在現場處理之警員，而行使該
    偽造之私文書；旋又基於與上開偽造署押行為同一之決意，接續於被偵訊人權利
    告知單上偽造「陳俊旺」之署押一枚及按捺指印一枚；並於同日十五時許，在高
    雄市政府警察局女子警察隊應訊時，即持前開變造後之身分證謊稱為陳俊旺應訊
    ，行使該變造之身分證，復在警訊筆錄上，偽造「陳俊旺」之署押一枚、按捺指
    印一枚，隨即復於同日二十三時三十五分許，於八十八年度偵字第二一六六五號
    案件偵訊筆錄偽造「陳俊旺」署押一枚，及具保責付辦理程序單具保人欄偽造「
    陳俊旺」署押一枚。此均足以生損害於陳俊旺本人與及刑事偵查、審判之正確性
    。嗣因審理中通知陳俊旺本人到庭，經其否認並將該指紋送內政部警政署刑事警
    察局鑑定後，始得知上情。
三、案經臺灣高雄地方法院檢察署檢察官自動檢舉偵辦。
    理  由
一、右揭事實，業據被告乙○○坦承不諱，核與被害人陳俊旺於台灣高雄地方法院八
    十八年度易字第四七七五號竊盜案件中供述情節大致相符，並有高雄市政府警察
    局女子警察隊調查筆錄、逮捕通知單、告知權利單、具保責付辦理程序單，及高
    雄地檢署八十八年度偵字第二一六六五號偵訊筆錄影本各一份附卷可佐。又被告
    於高雄市政府警察局冒充「陳俊旺」應訊時，所按捺之十指紋卡，經送鑑定，與
    被告檔存之指紋卡十指紋相符，亦有該局八十九年一月二十四日（八九）刑紋字
    第七七二０號函附相關鑑定書附卷可佐。應認被告自白與事實相符，事證明確，
    被告犯行足堪認定。
二、核被告侵占被害人陳俊旺遺失之身份證後，將之變造並持向員警行使，所為係犯
    刑法第三百三十七條之侵占遺失物罪嫌及刑法第二百十六條、第二百十二條之行
    使變造特種文書罪嫌。被告變造特種文書之低度行為，為其行使變造特種文書之
    高度行為所吸收，不另論罪。另被告於前開逮捕通知單上偽造署押，依習慣即用
    以表示收到該通知之意思，有收據之性質，應屬刑法第二百二十條第一項以文書
    論之文書，其進而持交現場員警，核其所為係犯刑法第二百二十條第一項、第二
    百十六條、第二百十條之行使偽造私文書罪。又被告基於單一犯罪之決意，接續
    於逕行逮捕通知單、警訊筆錄、被偵訊人權利告知單、偵訊筆錄上偽造「陳俊旺
    」署押之行為，原應論以偽造署押罪，惟因其於上開逮捕通知單上偽造署押之行
    為係偽造私文書之部分行為，其偽造私文書之低度行為復為行使偽造私文書之高
    度行為所吸收，爰均不另論罪。被告侵占前開駕駛執照，自始即意在變造後遇警
    可冒名使用，以隱匿其經通緝之真實身分及規避刑事訴追，是其所犯侵占遺失物
    、行使變造特種文書及行使偽造私文書三罪間，有方法結果之牽連關係，應從一
    重之行使偽造私文書罪論處。又被告曾於八十三年間因搶奪等案件，經判處有期
    徒刑三年六月確定，於八十七年四月二十八日縮刑期滿執行完畢，有臺灣高雄地
  方法院檢察署刑案資料查註紀錄及臺灣高等法院被告全國前案紀錄表附卷可稽，
    其前受有期徒刑執行完畢，於五年內再犯本件最重本刑為有期徒刑以上之罪，為
    累犯，應依刑法第四十七條規定加重其刑。審酌被告犯罪之動機、目的、手段及
    其犯罪後能坦承犯行，態度良好，所犯情節尚非嚴重等一切情狀，爰量處如主文
    所示之刑，以示懲儆。又被告於逕行逮捕通知單、警訊筆錄、被偵訊人權利告知
    單、偵訊筆錄及具保責付辦理程序單上偽造之「陳俊旺」署押共五枚，應依刑法
    第二百十九條之規定宣告沒收。另被告於逕行逮捕通知、警訊筆錄及被偵訊人權
    利告知單上除偽造「陳俊旺」署押外，並均按捺其本人之指印，因該指印同為代
    表被冒用者之姓名，作用及效力與署押無異，且簽名與捺印，係同出於一個偽造
    署押之犯意，是其所按指印雖係被告自己所有，要屬同一偽造署押之犯行，指印
    部分亦應併宣告沒收。至被告變造之身份證一張，雖無證據證明業已滅失，然該
    身分證既非屬被告所有，爰不另宣告沒收，附此敘明。
三、據上論斷，應依刑事訴訟法第二百九十九條第一項前段，刑法第二百三十七條、
    第二百十六條、第二百十二條、第二百十條、第五十五條、第四十七條、第二百
    十九條，罰金罰鍰提高標準條例第一條前段，判決如主文。
中      華      民      國      八十九      年      四    月    二十五  日
                                  臺灣高雄地方法院刑事第二庭
                                      法  官  劉建利
右正本證明與原本無異。
如不服本判決，應於判決送達後十日內，向本院提出上訴狀。
                                      書記官  洪生輝
中    華    民    國    八十九    年       四      月       二十八     日
本件論罪科刑之法條：
刑法第三百三十七條、第二百十六條、第二百十二條、第二百二十條第一項、第二百
十條。


司法院資訊處製作；財團法人民間司法改革基金會備份。
